臺北高等行政法院判決
　　　　　　　　　　　　　　　　 94年度訴更一字第00008號
　　　　　　　　　　　　　　　.
原　　　告　甲○○
　　　　　　(原名孫一程)　　.
訴訟代理人　陳茂春律師
被　　　告　財政部台北市國稅局
代　表　人　張盛和（局長）
訴訟代理人　乙○○
　　　　　　丙○○
上列當事人間因營業稅事件，原告不服財政部中華民國91年4月3
日台財訴字第0911352455號訴願決定，提起行政訴訟，本院判決
後，原告提起上訴，經最高行政法院發回更審。本院更為判決如
下：
    主  文
訴願決定、復查決定及原處分均撤銷。
第一審及發回前上訴審訴訟費用由被告負擔。
　　事  實
一、事實概要：原告經人檢舉逃漏稅，經原處分機關台北市稅捐
    稽徵處查獲原告未依規定申請營業登記，擅自以「甲○○傳
    播文化事業基金會」名義，自84年1月1日至同年8月31日止
    對外銷售貨物，銷售額計新台幣（下同）2,140,516元（不
    含稅），未報繳營業稅，經原處分機關審理違章成立，除核
    定補徵所漏營業稅額107,026元，並按其所漏稅額處三倍罰
    鍰321,000元（計至百元止）。原告不服，申經復查結果，
    未獲變更，提起訴願，經台北市政府87年10月3日府訴字第
    8703626901號訴願決定撤銷原處分，命原處分機關另為處分
    。經原處分機關重為查核，仍維持原核定，原告不服，循序
    提起行政訴訟後，因營業稅自92年1月1日移回財政部所屬各
    地區國稅局自行稽徵，故被告聲明承受訴訟，經本院91訴
    2093號判決駁回原告之訴，原告提起上訴，經最高行政法院
    93年度判字第1649號判決廢棄原判決，發回本院更為審理。
二、兩造聲明：
　　(一)原告聲明：訴願決定及原處分均撤銷。
　　(二)被告聲明：駁回原告之訴。
三、兩造之爭點：原告有無以前開基金會名義對外銷售貨物之營
                業行為？
    (一)原告主張之理由：
      1.1995年台北甲○○博士佈道大會，原告係以講員身分應
        台北眾基督教會聯合邀請前來佈道，佈道大會設有籌備
        處專門辦理籌備事宜，從1994年12月起就開始籌備，設
        有主席團、總幹事、禱告組、文宣組、財務組、動員組
        、場地佈置組、交通組、接待組、聖樂組等等，各司其
        事，原告甲○○並未參與其事，故未列入主席團及分組
        辦事名單，業經證人主席團之一曾紀鴻牧師及財務組同
        工陳政雄，羅敏慧到庭作證屬實，且會議紀錄規定募款
        事宜，孫牧師不宜出面，有會議紀錄印本附卷可證，可
        見前開佈道大會非原告所籌辦，至於兩年後1997年間原
        告設立「財團法人甲○○傳播文化事業基金會」，根本
        與『1995年台北甲○○傅士佈道會』無關，至為明顯，
        被告將兩者混為一談，顯有誤會。
      2.原告從不經手參與募款及開支之事宜，此觀附卷檢舉人
        所舉1995台北甲○○佈道大會收入支出報表，最下面兩
        行記載（甲○○牧師及孫師母都沒有從本次佈道大會中
        領取任何薪資、謝禮、車馬費、及指定個人奉獻，均已
        轉奉本次佈道大會），可以反證甲○○之清白，被告稅
        務機關反據該報表認定該次佈道大會為原告甲○○個人
        所籌辦，且有漏稅情事，誠是欲加之罪何患無詞。
      3.附案宇功實業有限公司於84年8月20日，及同年10月2日
        ，開給台北衛理堂統一發票三張，一為福音Ｔ恤製作費
        1,917,828元，二、三為錄影費400,000元，26,250元，
        據證人即該衛理堂牧師曾紀鴻供稱係代理台北佈道大會
        辦理者，收取貨物後即交佈道大會處理，即明非受原告
        甲○○之委託，詳見曾牧師之證言。
      4.依營業稅法第8條第1項第12款規定「依法組織之慈善救
        濟事業，標售或義賣之貨物與舉辦之義演，其收入除支
        付標售、義賣及義演之必要費用外，全部供作該事業本
        身之用者」免徵營業稅。又同法第29條規定「專營第8條
        第12款…之免稅貨物…得免辦營業登記」。查核檢舉人
        所指認係漏稅之前開佈道大會收入支出帳表，所收入銷
        售Ｔ恤、錄影音帶、馬克杯 (馬克杯沒有訂作，此觀支
        出部分，沒有該項支出，顯係誤記)」，價金2,247,524
        元，連同奉獻收入及銀行利息合計14,141,500元，全部
        用於佈道大會之各項支出共13,582,855元，及奉獻給其
        他福音機構共計167,595元，最後結餘391,050元，可見
        該次佈道會之全部收入均用於佈道工作上，依上揭規定
        ，該次佈道會之收入應免繳營業稅，亦免辦營業登記，
        被告未統觀全貌，而選擇銷售一項而論科，似未符上引
        法條之規定，縱使係原告所為，亦應免稅。
　　(二)被告主張之理由：
      1.按「在中華民國境內銷售貨物或勞務及進口貨物，均應
        依本法規定課徵營業稅。」「營業稅之納稅義務人如下
        ：一、銷售貨物或勞務之營業人。」「有左列情形之一
        者，為營業人：二、非以營利為目的之事業、機關、團
        體、組織，有銷售貨物或勞務者。」「營業人之總機構
        及其他固定營業場所，應於開始營業前，分別向主管稽
        徵機關申請營業登記。」為行為時營業稅法第1條、第2
        條第1款、第6條第2款、及第28條所規定。
      2.卷查，原告上開違章事實，有檢舉人86年9月22日檢舉
        函、財團法人甲○○傳播文化事業基金會於原處分機關
        所屬大安分處書立之說明書影本各乙份附案可稽，違章
        事證明確，洵堪認定。原告主張西元1995年台北甲○○
        佈道大會時，甲○○基金會尚非法人團體無佈道能力乙
        節。惟查，上開基金會代表人孫一程之說明書，業已坦
        承西元1995年佈道大會乃係該基金會所為，則本件以該
        基金會之代表人為違章主體應無違誤。次查，本案系爭
        Ｔ恤、錄音帶及馬克杯等之銷售收入，依該基金會提示
        之收入支出表業已分別載明「奉獻收入」及「銷售Ｔ恤
        、錄音／錄影帶、馬克杯收入」個別金額至為明確，另
        查該基金會86年3月28日法人登記證書成立目的欄載明
        ：「…以…銷售有關之書籍，雜誌，錄音帶及錄影帶等
        ，…為宗旨」，又依台北衛理堂委託人潘台琴於原處分
        機關製作之談話筆錄陳稱，因甲○○佈道大會申請財團
        法人尚未經核准未具法人資格，故委託該堂處理部分財
        務，前開佈道大會之Ｔ恤、錄影帶、錄音帶均係由該佈
        道大會直接訂購並交代廠商開具該堂抬頭發票，指定由
        其匯入該堂奉獻款支付之，並指明該堂只針對奉獻款代
        開立奉獻證明，至前開Ｔ恤等商品收入則不開具證明，
        益證該項收入非屬奉獻收入。是原告未依規定辦理營業
        登記擅自營業情事，堪予認定。
      3.至最高行政法院發回更審指摘「1995年台北甲○○佈道
        大會」究係何種組織？其代表人為誰？該次佈道大會之
        收支及剩餘款項由何人支配等節。經查，「1995年台北
        甲○○佈道大會」應僅為對外活動之名稱，並非一團體
        組織，原告亦應自知甚詳。而該佈道大會之收支及剩餘
        款項，係由當時未經核准設立之基金會所支配，此由前
        揭孫一程之事實說明書內容觀之自明。從而，原核定補
        徵稅額及罰鍰處分揆諸首揭法條規定，應無不合。
　　理  由
一、按「在中華民國境內銷售貨物或勞務及進口貨物，均應依本
    法規定課徵營業稅。」「營業稅之納稅義務人如下：一、銷
    售貨物或勞務之營業人。」「有左列情形之一者，為營業人
    ：二、非以營利為目的之事業、機關、團體、組織，有銷售
    貨物或勞務者。」「營業人之總機構及其他固定營業場所，
    應於開始營業前，分別向主管稽徵機關申請營業登記。」「
    納稅義務人，有左列情形之一者，除追繳稅款外，按所漏稅
    額處一倍至十倍罰鍰，並得停止其營業：1.未依規定申請營
    業登記而營業者。」行為時營業稅法第1條、第2條第1款、
    第6條第2款、第28條前段及第51條第1款分別定有明文。
二、本件原處分機關台北市稅捐稽徵處因接獲檢舉，以原告未依
    規定申請營業登記，擅自以「甲○○傳播文化事業基金會」
    名義，自84年年1月1日起至同年月31日止，對外銷售Ｔ恤、
    錄音帶及馬克杯等貨物，漏報銷售額為2,140,516元（不含
    稅），未報繳營業稅，經審理違章成立，核定補徵營業稅額
    107,026元，並處罰鍰321,000元之事實，有原處分機關86年
    營處字第861348號處分書、罰鍰繳款書及營業稅核定稅額繳
    款書附原處分卷可稽，堪信為真實。
三、原告不服循序提起行政訴訟，主張：「1995年台北甲○○博
    士佈道大會」為台北各基督教會共同主辦之活動，原告僅受
    邀前來佈道，並未參與該次佈道大會之募款及開支事宜，且
    「財團法人甲○○傳播文化事業基金會」係於1997年始完成
    設立登記，不可能主辦該次怖道大會並對外銷售貨物等語。
    故本件厥應審究者，係原告有無以前開基金會名義，在佈道
    大會期間對外銷售貨物？
四、經查：
    (一)按原處分機關認定原告有前揭違章行為，無非以檢舉人提
      出之「1995年台北甲○○博士佈道大會收入支出報表、「
      財團法人甲○○傳播文化事業基金會」之說明書及及台北
      衛理堂之委託人潘台琴在原處分機關陳述為主要論據。惟
      查，依檢舉人所提之前開收支報表記載：「收入…銷售-
      Ｔ恤、錄影音帶及馬克杯2,140,516元」等情；及證人潘
      台琴於原處分機關製作之談話筆錄陳稱因甲○○佈道大會
      未具法人資格，故委託該堂處理部分財務，前開佈道大會
      之Ｔ恤、錄影帶、錄音帶均係由該佈道大會直接訂購並交
      代廠商開具該堂抬頭發票，指定由其匯入該堂奉獻款支付
      之，並指明該堂只針對奉獻款代開立奉獻證明，至前開Ｔ
      恤等商品收入則不開具證明等語，僅足認前開佈道大會籌
      辦及舉行期間，主辦單位有對外銷售前開貨物等情，然無
      法得悉該次佈道大會之主辦單位及前開銷售行為之營業主
      體為何人？而原告以「財團法人甲○○傳播文化事業基金
      會」代表人委託曾祝華出具之說明書所載：「…本基金會
      於81年曾向內政部社會司申請財團法人登記至今86年3月
      17 日才獲准設立登記，…本1995年佈道大會收支報表其
      中收入欄第二項銷售…為本基金會人員於佈道會開始之前
      前往各基督教教會勸募及募捐奉獻所得，…當時之記帳人
      員不諳上情，竟以銷售收入入帳…」等語，亦僅陳稱該基
      金會人員在佈道大會期間有對外募捐款項，並未承認有銷
      貨行為，亦未提及該次佈道大會係由其基金會主辦；再者
      ，曾祝華所稱81年間曾向內政部申請核准設立者，係訴外
      人郭良蕙以「財團法人甲○○佈道大會」名義申請核准設
      立，因不符合財團法人應有捐助基金總額3000萬元之要件
      而未獲核准成立，此有內政部82年1月14日台 (82 )內民
      字第8276184號函附本院卷可稽，核與原告於86年3月間向
      台北市政府申請核准設立之「財團法人甲○○傳播文化事
      業基金會」，二者申請設立目的及申請機關均不相同，是
      否得謂為同一基金會，即有疑義，是前開說明書所載內容
      之真意及真實性，尚有待進一步查證，然曾祝華現遷居大
      陸且住所不明，本院已無法傳訊到庭作證，惟原處分機關
      未依職權再調查其他事證，僅以原告之受託人曾祝華前開
      有瑕疵之陳述，及前開1995年佈道大會期間販售前開Ｔ恤
      等貨物應屬銷售行為，遽予推論此次佈道大會係原告以「
      甲○○傳播文化事業基金會」名義主辦而有對外銷售前開
      貨物之事實，即嫌率斷。
    (二)又本院傳訊證人即台北衛理堂牧師曾紀鴻到庭具結證稱：
      因之前有其他機構邀請原告佈道非常成功，台北衛理堂與
      其他教會機構決議合辦「1995年台北甲○○博士佈道大會
      」，再邀請原告再來台佈道，因該次佈道大會為臨時性活
      動，籌備事宜即由各個教會及教友分工，並由各教會牧師
      組成主席團為決策機關，因衛理堂為獨立之財團法人，故
      由衛理堂經辦財務部分，接受募款及部分進貨開立單據，
      其他交通及場地設置等事項即由其他教會負責及支付各相
      關費用，其中Ｔ恤、錄音 (影)帶採自由奉戲贈送給義工
      或參加活動者，但未製作馬克杯。本次佈道大會所有收支
      經支付前開各費用之結餘，即由主席團決定將部分的款項
      捐贈給其他福音機構，其餘則留存支付其他活動尚未給付
      之款項，整個佈道大會相關之籌備及收支情形都與原告無
      關；當時財團法人甲○○傳播文教基金會尚未開始籌備，
      係該次佈道大會後，原告想在臺灣定期舉辦佈道大會，為
      避免每次需動員各教會舉辦，故有人建議成立前開基金會
      專門辦理佈道大會事宜，嗣於86年間申請設立完成財團法
      人登記等情；證人即負責前開佈道大會財務事宜之羅敏慧
      亦具結證稱：「我是屬於佳音教會，在各個教會的人到佈
      道大會當義工，因為我是開公司所以負責財務，因為這個
      活動是屬於公益性質，也是需要有款項，所以才有募款及
      銷售其他義賣品的部分，所有的帳都是由我們這個佈道大
      會的籌備人員來做，原告並沒有經手，原告只是單純佈道
      而已。」等語 (見本院94年6月24日準備程序筆錄)，並提
      出與所述相符之前開佈道大會活動各次籌備會議紀錄、同
      工及義工名錄、佈道大會收入支出報表及台北衛理堂為買
      受人之統一發票為證；又「財團法人甲○○傳播文化事業
      基金會」係由原告與教友謝基松等五人共同捐助，於86年
      3 月6日向台北市政府申請設立許可，於同年月17日完成
      登記等情，亦有該基金會組織章程、捐助人會議紀錄、申
      請書及法人登記證書附最高行政法院前開案卷足憑。再參
      諸證人曾紀鴻提出之前開收支報表與檢舉人提出檢舉所附
      之收支報表相互比對，足見二份收支報表為同一文書，而
      檢舉人僅影印其中有關收入、支出部分提出檢舉，惟依前
      開原始收支報表全文所載：本次佈道大會之全部收入為
      14,141, 500元 (含銷售Ｔ恤、錄影音帶及奉獻收入及銀
      行利息)，經扣除佈道會各項支出13,582,855元，及奉獻
      其他福音機構167, 595元，最後僅結餘391,050元，並附
      記原告於本次佈道會未領取任何薪資、謝禮、車馬費及相
      關版權稅等語，依上開證據，足認原告陳稱前開佈道大會
      係由台北衛理堂及其他教會共同主辦，其僅受邀前來佈道
      ，並未參與該次佈道大會之籌備事宜，亦未以基金會名義
      銷售前開Ｔ恤、錄音 (影)帶等情非虛，洵堪採信。
五、此外，復查無其他積極事證，足資證明原告有以「甲○○傳
    播文化事業基金會」名義，對外銷售Ｔ恤、錄音帶及馬克杯
    等貨物之行為，原處分機關未詳予查證，率認原告未辦理營
    業登記而擅自營業，核定應補徵營業稅及裁處罰鍰，自嫌率
    斷，復查及訴願決定未予糾正，均有未洽，原告訴請撤銷，
    為有理由，應予准許。
據上論結，本件原告之訴為有理由，爰依行政訴訟法第98條第3
項前段，判決如主文。
中　　華　　民　　國　　94　　年　 　9　　月　 14  　 日
                        第四庭審判長法  官　徐瑞晃
                                    法  官　吳慧娟
                                    法  官　蕭惠芳
上為正本係照原本作成。
如不服本判決，應於送達後20日內，向本院提出上訴狀並表明上
訴理由，如於本判決宣示後送達前提起上訴者，應於判決送達後
20日內補提上訴理由書（須按他造人數附繕本）。
中　　華　　民　　國　　94　　年　 　9　　月　 14  　 日
             　　　　　　   　　　　書記官  李淑貞
